臺灣高雄地方法院民事裁定
110年度消債更字第281號
聲  請  人  董方敏靜
0000000000000000

上列當事人因消費者債務清理事件聲請更生，本院裁定如下：
    主  文
聲請人董方敏靜自中華民國一一一年二月十六日下午四時起開始
更生程序。
命司法事務官進行本件更生程序。
    理  由
一、聲請意旨略以：伊有不能清償債務情事，前聲請前置協商成
    立，惟仍不得已毀諾。伊又未經法院裁定開始清算程序或宣
    告破產，爰聲請更生等語。　　
二、按債務人不能清償債務或有不能清償之虞者，得依本條例所
    定更生或清算程序，清理其債務；債務人無擔保或無優先權
    之本金及利息債務總額未逾新臺幣（下同）12,000,000元者
    ，於法院裁定開始清算程序或宣告破產前，得向法院聲請更
    生；法院開始更生程序之裁定，應載明其年、月、日、時，
    並即時發生效力；法院開始更生或清算程序後，得命司法事
    務官進行更生或清算程序，必要時得選任律師、會計師或其
    他適當之自然人或法人1人為監督人或管理人，消費者債務
    清理條例（下稱消債條例）第3條、第16條第1項、第42條第
    1項、第45條第1項分別定有明文。
三、經查：
  ㈠聲請人曾依消債條例第151條第1項規定與最大債權金融機構
    新光銀行請求前置協商成立，聲請人應自民國97年8月起，
    分72期，利率0％，第1期至第71期每月清償5,000元，第72期
    應清償1,651,182元，繳款至第71期後，於103年6月對第二
    階段還款簽立增補約據，約定自103年7月起，第1至24期，
    利率0％，每月清償3,000元，第25至180期，利率0％，每月清
    償10,150元，繳款至第24期即105年6月時，申請延緩半年，
    106年1月9日再簽立變更還款條件增補約據，約定自106年2
    月起，第1至24期，利率0％，每月清償3,000元，第25至156
    期，利率0％，每月清償11,415元，108年1月9日再簽立變更
    還款條件方案增補約據，約定自108年2月起，第1至24期，
    利率0％，每月清償3,000元，110年2月起，第25至133期，利
    率0％，每月清償13,187元，惟聲請人未依約繳款，而於110
    年7月10日經聯邦銀行通報毀諾，此有聯邦銀行陳報狀（本
    案卷第77至102頁）、協議書暨增補約據（本案卷第128至14
    1頁）可參。惟聲請人於毀諾時無業，每月領取半俸15,596
    元、國民年金老年年金4,099元，每年領取年終慰問金22,48
    5元，平均每月收入約21,569元（詳後述），有勞動部勞工
    保險局函（本案卷第52至53頁）、國軍退除役官兵輔導委員
    會高雄市榮民服務處函（本案卷第43頁）足稽。是以聲請人
    斯時之每月收入，扣除以110年度高雄市每人每月不含房屋
    支出最低生活費之1.2倍即12,109元（詳後述）計算之必要
    生活費用後，已難負擔每月13,187元之還款金額，堪認聲請
    人有不可歸責於己之事由，致不能履行原協商條件。
　㈡聲請人前雖曾聲請更生，並經本院以106年消債更字第4號裁
    定准予開始更生程序，然伊嗣具狀撤回聲請。復於110年9月
    9日提出債權人清冊，向本院聲請調解債務清償方案，經本
    院110年度司消債調字第408號受理後，又因前曾毀諾，並無
    再行調解之意，而於110年9月30日具狀聲請更生等情，亦經
    本院依職權調取上開調解卷宗核閱無訛。
  ㈢聲請人於108年度至109年度均無申報所得，名下有田賦1筆，
    未設定抵押權，公告現值913,926元；又聲請人現無業，前
    於103年6月4日領取17,611元勞保老年給付，原每月領取國
    民年金老年年金3,955元，自109年1月起調為每月領取4,099
    元，並自108年9月起每月領取半俸15,596元，每年領取年終
    慰問金22,485元，未領取其他補助或給付；另聲請人配偶董
    明玉於102年8月3日殁，聲請人未辦理抛棄繼承，繼承人共4
    人，所遺房地各1筆均由次子董政男辦理繼承登記，嗣該房
    地於103年1月15日因買賣移轉予潘聖仁等情，有108年至109
    年綜合所得稅各類所得資料清單及財產歸屬資料清單【本院
    110年度司消債調字第408號卷（下稱調卷）第9至11頁】、
    財產及收入狀況說明書（調卷第2至4頁）、債權人清冊（調
    卷第5頁）、戶籍謄本（本案卷第144頁）、勞工保險被保險
    人投保資料表（調卷第13頁）、個人商業保險查詢結果表（
    本案卷第180頁）、財團法人金融聯合徵信中心前置協商專
    用債權人清冊（調卷第6至8頁）、信用報告（本案卷第109
    至115頁）、澎湖縣澎湖地政事務所函（本案卷第59至61頁
    ）、社會補助查詢表（本案卷第26至28頁）、租金補助查詢
    表（本案卷第29頁）、勞動部勞動力發展署高屏澎東分署函
    （本案卷第51頁）、勞動部勞工保險局函（本案卷第52至53
    頁）、勞保局已領老年給付證明（調卷第12頁）、國軍退除
    役官兵輔導委員會高雄市榮民服務處函（本案卷第43頁）、
    存簿（本案卷第116至127頁）、屏東縣屏東地政事務所函（
    本案卷第54至58頁）、財政部高雄國稅局鳳山分局函（本案
    卷第103至105頁）可憑。依聲請人上述工作、收入及財產情
    況，堪認以其領取之半俸、國民年金老年年金、年終慰問金
    ，平均每月21,569元（計算式：15,596＋4,099＋22,485÷12＝2
    1,569，本裁定計算式均採元以下4捨5入），核算其償債能
    力，較為妥適。
　㈢關於聲請人必要生活費用部分，聲請人主張每月支出16,500
    元（無房屋租金）乙情。按債務人必要生活費用，以最近1
    年衛生福利部或直轄市政府所公告當地區每人每月最低生活
    費1.2倍定之，消債條例第64條之2第1項定有明文。本院參
    酌衛福部社會司所公告111年度高雄市最低生活費為14,419
    元，1.2倍即17,303元。又聲請人陳稱係於次子所有房屋居
    住乙情，是其無房屋費用支出，故計算其個人每月必要生活
    費時，即應自前開已包括居住費用在內之每月最低生活費用
    中，扣除相當於房屋支出所佔比例（大約為24.36％）。依此
    計算結果，聲請人每月之必要生活費應以13,088元為準【計
    算式：17,303×（1－24.36%）＝13,088】，逾此範圍難認必要
    。
  ㈣承上，聲請人目前每月平均收入21,569元，扣除個人必要支
    出13,088元後，剩餘8,481元，而聲請人目前負債總額為1,5
    94,283元（本案卷第44至50頁、第62至76頁、第170至177頁
    ，包括：台北富邦銀行、國泰世華銀行、新光銀行、聯邦銀
    行、凱基銀行、星展銀行、台新銀行、中國信託銀行），扣
    除聲請人所有田賦現值後，以每月所餘逐年清償，至少須約
    7年【計算式：（1,594,283－913,926）÷8,481÷12≒7】始能
    清償完畢，應認其已不能清償債務。此外，聲請人無擔保或
    無優先權之債務總額未逾12,000,000元，且無消債條例第6
    條第3項、第8條或第46條各款所定駁回更生聲請之事由存在
    。則聲請人聲請更生為有理由，應予准許，爰命司法事務官
    進行本件更生程序。
四、依消債條例第11條第1 項、第45條第1 項、第16條第1 項，
    裁定如主文。
中　　華　　民　　國　　111 　年　　2 　　月　　16　　日
              　　民事庭　　法　官　賴寶合
以上正本係照原本作成。
本裁定不得抗告。
中　　華　　民　　國　　111 　年　　2 　　月　　16　　日
  　                        書記官　胡美儀